【裁判字號】    91,上易,1424
【裁判日期】    920227
【裁判案由】    傷害等
【裁判全文】
臺灣高等法院臺中分院刑事判決                  九十一年度上易字第一四二四號
    上  訴  人
    即  被  告  甲○○  女  四.
    選任辯護人  常照倫  律師
右上訴人因傷害等案件，不服臺灣臺中地方法院九十一年度易字第八一九號中華民國
九十一年六月二十五日第一審判決（起訴案號：臺灣臺中地方法院檢察署九十年度偵
字第一五四八號），提起上訴，本院判決如左：
    主      文
原判決關於甲○○傷害及以強暴公然侮辱人暨定執行刑部分均撤銷。
甲○○公然侮辱人，處罰金貳仟元，如易服勞役，以參佰元折算壹日。
甲○○被訴傷害部分無罪。
其他上訴駁回。
    事      實
一、甲○○本欲將其家中二部電腦中安裝電腦遊戲軟體，經與翔峰科技有限公司（下
    稱翔峰公司）負責人丙○○研議結果告以須將電腦升級方能安裝，甲○○乃允由
    丙○○將前開二部電腦攜回臺中縣太平市○○路一六八號之翔峰公司，嗣丙○○
    告知甲○○稱該二部電腦因機型問題無法升級，甲○○遂於民國九十年七月十六
    日下午二時五十分許，前往翔峰公司欲取回該二部電腦，於翔峰公司內因見丙○
    ○拆卸使用測試該電腦，乃與丙○○發生言語上之爭執。甲○○因心有不滿，竟
    基於妨害名譽之犯意，在翔峰公司該公眾均得出入之場所，以「賤人」、「騙子
    」、「小偷」、「卑鄙」、「無恥」、「下流」等穢語辱罵丙○○，並朝丙○○
    方向吐口水，以此等方式公然侮辱丙○○。丙○○則趨前欲阻攔甲○○取回電腦
    ，二人乃進而生肢體衝突（丙○○所涉傷害部分則經原審判決有罪確定）。後經
    丙○○之妻何美惠報警處理，警員到場拍照存證後，甲○○乃先行離去。詎甲○
    ○隨即又返回翔峰公司，並另行基於毀損之犯意，將店內硬碟機、印表機、光碟
    機、磁碟機及喇叭各一部扔擲於地面，致令不堪使用，足以生損害於丙○○。
二、案經丙○○訴由台中縣警察局霧峰分局報請臺灣臺中地方法院檢察署檢察官偵查
    聲請以簡易判決處刑，經台灣台中地方法院改依通常程序審理。
    理      由
一、訊據上訴人即被告甲○○（以下稱被告）矢口否認有何公然侮辱及毀損犯行，辯
    稱：被害人丙○○所述伊公然侮辱之犯行，均係以丙○○之妻與所僱店員之證述
    為憑，然丙○○與證人既屬至親，渠等之證言能否遽信，實非無疑。且本案事發
    地點係丙○○經營之翔峰公司，當時在場者僅有丙○○之妻、員工等二、三人，
    尚未達於特定多數人得共見共聞之情狀，與公然侮辱罪之構成要件不合。再伊當
    時係懷疑丙○○擅自下載其電腦資料，情急之下，出言責備丙○○之竊盜行為，
    應無公然侮辱之犯意。又伊於取回電腦而與丙○○發生拉扯之過程中，縱有造成
    店內其他機器損壞，亦非出於故意，且該等機器之損壞是否已達不堪使用之情形
    ，並非無疑云云。惟查：
（一）被告右揭公然侮辱及毀損事實，業據告訴人丙○○指訴：當天伊在樓上與客戶
      談事情，被告到店裡來找伊，被告見到伊下樓時就開始罵伊「騙子」「卑鄙」
      、「無恥」、「下流」、「小偷」，接著就搶電腦，因為伊站在電腦前面，被
      告搶不到，就用手打伊臉頰二下，用腳踢伊腹部一下，打完後，又砸店裡的硬
      碟機、印表機、光碟機、磁碟機、喇叭各一台等語綦詳（見原審卷第二一、二
      二頁），核與證人即在場目擊之何美惠證述：當日下午二點多，被告到店裡來
      ，一進門就罵「小偷」、「騙子」等，因為被告執意要找丙○○，所以店內員
    工何雪桃上去叫丙○○下樓，被告見到丙○○後就動手搶電腦，搶不到就用手
      打丙○○臉頰，用腳踢丙○○肚子，並對丙○○吐口水，伊看情形不對，就先
      報警，警察來時叫被告先行離開，不到十分鐘被告又回來搶東西，並把搶到的
      硬碟機、印表機等丟到店外，這次被告自己報警，警察有聯絡被告先生到場，
      雙方一起到派出所作筆錄等語（見原審卷第三九、四十頁，本院卷第五四頁）
      與證人即在場目擊之何雪桃證稱：當天被告一進門就罵人「小偷」，說要找丙
      ○○，於是伊上樓叫丙○○下來，丙○○下樓後，被告又罵丙○○「賤人」、
      「小偷」等，甲○○罵完後，丙○○拿報價單給被告看試圖要解釋，被告就搶
      報價單，搶不到就對丙○○吐口水，還用手打丙○○臉頰及用腳踢丙○○大腿
      ，經何美惠報警，警察來後叫被告先去驗傷，但隔不到十分鐘，被告又跑回店
      裡，將店內光碟機等往外丟，被告並自己報警，警察來後有聯絡被告先生到場
      ，雙方就到警局作筆錄（見原審卷第四一頁）等語相符，並經證人即到場處理
      警員乙○○結稱：當天伊第一次到現場處理時，見到被告與丙○○二人在爭吵
      ，有聽到被告罵丙○○「小偷」、「賤人」、「騙子」等，被告手指受傷，丙
      ○○眼鏡掉到地上，丙○○說被告踢他腹部，伊即拍下丙○○腹部衣物遺留有
      被告腳印之照片，並請被告先去就醫，第二次到現場時，二人還在爭吵，店外
      散落有電腦之相關配件，伊即聯絡被告先生到場等語（見原審卷第四九至五一
      頁，本院卷第八一、八二頁），及證人亦到場處理之警員丁○○亦結證：伊當
      天有到現場，看到被告在現場大聲叫罵，搬電腦，態度很強硬，員工在現場有
      阻攔、架開的動作等語（見本院卷第八七頁）屬實，復有事發時證人何美惠、
      乙○○所拍攝之照片在卷可稽（見偵卷第二三至二七頁、第七五至七六頁，原
      審卷第五六至五九頁及證物袋內，本院卷第六０頁證物袋內）。
（二）又本件事發地點即丙○○所經營之翔峰公司，乃一對外開放之營業場所，任何
      人均得進入，被告在該公眾得出入之場所以「小偷」、「騙子」、「賤人」、
      「卑鄙」、「無恥」、「下流」等穢語辱罵丙○○，並朝丙○○吐口水，其所
      為侮辱行為乃不特定人得以共見共聞，自符侮辱罪中「公然」之客觀構成要件
      。而縱被告確係懷疑丙○○擅自下載其所有之電腦資料，竟不思以正當途徑據
      理力爭，反逕以污穢之言語謾罵丙○○，亦難謂無公然侮辱之主觀犯意。另被
      告於取回電腦之過程中，因遭阻攔，明知店內硬碟機、印表機、光碟機、磁碟
      機及喇叭各一部為他人財物，且該等物品均屬精密科技產品，如以重力摔落，
      定當造成損壞，猶憤而扔擲於地面，實難謂無毀損他人財物之犯意。又依卷附
      照片顯示，上開物品遭被告扔擲於地面後，外殼破裂、零件散落、金屬線路外
      露（見原審卷第五六至五九頁），顯已達不堪使用之地步，而足以生損害於丙
      ○○。綜上所述，被告所辯顯係事後卸責之詞，不足採信，本件事證明確，被
      告犯行堪以認定。
二、核被告所為，係犯刑法第三百零九條第一項之公然侮辱罪與同法第三百五十四條
    之毀損罪。公訴人雖認被告前揭公然侮辱行為係以強暴手段為之，應屬刑法第三
    百零九條第二項之以強暴犯公然侮辱罪，惟查被告縱有向被害人吐口水之舉動，
    但是否已噴濺及於被害人之身體不明，未可逕認已達強暴之程度，是被告之上開
    侮辱行為自與加重侮辱罪之構成要件尚屬有間，此部分起訴法條，尚有未洽，惟
    其基本事實同一，本院得變更起訴法條。又被告所犯上開二罪間，犯意各別，行
    為互殊，應予分論併罰。被告所犯侮辱罪部分，原審以被告犯罪之事證明確，予
    以論罪科刑，固非無見；惟被告係犯普通公然侮辱罪，已見前述，原審認係以強
    暴犯公然侮辱罪，容有未合，被告上訴否認犯罪，固無可取，惟原判決此部分既
    有上述可議之處，自屬無可維持，應由本院予以撤銷改判，而原判決所定之應執
    行刑，因此部分罪刑之撤銷改判而失所依附，應併予撤銷。爰審酌被告乃久於社
    會歷練之成年人，不思以理性溝通、協調或合法訴訟途徑解決交易紛爭，竟率爾
    公然對丙○○施以侮辱，其行為實不足取，惟被告素行良好，前均無任何犯罪紀
    錄，有臺灣高等法院被告全國前案紀錄表附卷可考等一切情狀，量處如主文第二
    項所示之刑，並諭知易服勞役之折算標準。至於被告前開所犯毀損他人之物部分
    ，原審審酌被告犯罪之一切情狀，援引刑法第三百五十四條、第四十一條第一項
    前段，罰金罰鍰提高標準條例第一條前段、第二條，量處拘役三十日，並諭知易
    科罰金之折算標準，認事用法，俱無違誤，量刑亦屬妥適，被告此部分之上訴，
    仍執前詞，空言否認犯罪，並無理由，應予駁回。
三、公訴意旨另以：被告甲○○於右揭時地，因電腦交易糾紛而與被害人丙○○拉扯
    間，另基於傷害之犯意，徒手毆打丙○○，致丙○○受有右臉頰摑傷、右下腹踢
    傷及雙手抓傷等傷害，因認被告此部分所為，另涉犯刑法第二百七十七條第一項
    之傷害罪嫌云云。按犯罪事實應依證據認定之，無證據不得推定其犯罪事實；不
    能證明被告犯罪者，應諭知無罪之判決，刑事訴訟法第一百五十四條、第三百零
    一條第一項分別定有明文。本件公訴人認被告涉有前開之犯行，無非係以右開起
    訴事實，業據丙○○指訴歷歷與證人即目擊現場衝突之何雪桃與何美惠證述綦詳
    ，被告亦自承有與丙○○發生拉扯等語，並有被告撥落丙○○眼鏡與丙○○褲子
    上遺有被告鞋印之照片各乙幀以為論據。訊據被告堅決否認有何公訴意旨所載之
    傷害犯行，辯稱：並未以手摑打丙○○臉頰或以腳踢丙○○腹部，且丙○○身上
    並無任何傷勢等語。經查，丙○○雖於偵審中迭稱於衝突中確遭被告出手打傷云
    云，然丙○○於偵查中亦曾自承以：「‧‧‧他打我的傷太輕，無法驗」（見偵
    查卷第三八頁）及其因誤認雙方已達成和解，就其傷勢乃未至醫院驗傷，故沒有
    驗傷單（見原審卷第七０頁）等情屬實。而證人何雪桃與何美惠固目擊肢體衝突
    之發生，然丙○○是否確實成傷，其二人亦未為進一步查驗，尚難以其二人之證
    述而遽為被告不利之認定。是本件並無丙○○受傷之憑據，且被告否認上開犯行
    ，公訴人所舉證據既不能證明被告有其所指之犯行，復查無其他積極、具體確切
    之證據，足證被告確有何傷害犯行，被告此部分之犯罪尚屬不能證明。原審未察
    ，遽予論處罪刑，尚有未洽，被告此部分上訴指摘原判決不當，為有理由，應由
    本院撤銷原判決，另為被告無罪之諭知。
據上論斷，應依刑事訴訟法第三百六十八條、第三百六十九條第一項前段、第三百六
十四條、第二百九十九條第一項前段、第三百條、第三百零一條第一項，刑法第三百
零九條第一項、第四十二條第二項、罰金罰鍰提高標準條例第一條前段、第二條，判
決如主文。
本案經檢察官戊○○到庭執行職務。
中      華      民      國      九十二     年     二      月   二十七   日
                                臺灣高等法院臺中分院刑事第五庭
                                      審判長法  官  袁  從  楨
                                            法  官  姚  勳  昌
                                            法  官  郭  同  奇
右正本證明與原本無異。
不得上訴。
                                        書記官  陳  玫  伶
中      華      民      國      九十二     年     三      月     三     日
                                                                        Ｒ


司法院資訊處製作；財團法人民間司法改革基金會備份。
